【裁判字號】    90,交易,232
【裁判日期】    900515
【裁判案由】    過失致死
【裁判全文】
臺灣臺中地方法院刑事判決                          九十年度交易字第二三二號
    公  訴  人  臺灣台中地方法院檢察署檢察官
    被      告  甲○○
    被      告  乙○○
右列被告因過失致死等案件，經檢察官提起公訴 (九十年度偵字第五三三九號)本院
判決如左：
    主  文
甲○○因過失致人於死，處有期徒刑壹年。緩刑肆年。
乙○○意圖使犯人隱避而頂替，處有期徒刑肆月。如易科罰金，以參佰元折算壹日。
緩刑貳年。
    事  實
一、甲○○為未考領有小型車普通駕駛執照之人，於民國九十年三月五日晚上九時許
    ，至臺中縣烏日鄉友人陳慶瑜家中共飲高粱酒後（嗣經警測試其飲酒後吐氣所含
    酒精成份為每公升０‧三八毫克，尚未達不能安全駕駛程度），竟無照駕駛車牌
    號碼ＰＩ—七二三三號之自用小客車，沿臺中市○○路內側車道由五權西路往公
    益路方向行駛（即由南向北行駛），嗣於同日晚上十時五十八分許，行經文心路
    與向上路之交叉路口時，本應注意汽車行駛至交岔路口其行進應遵守燈光號誌，
    車輛行車速度應依標誌之規定及汽車駕駛人應注意車前狀況，隨時採取必要之安
    全措施，且應注意飲酒後其吐氣所含酒精成份超過每公升０‧二五毫克以上者，
    不得駕車，而依當時肇事地點天氣晴朗、夜間有照明設備、視距良好、路面乾燥
    、無缺陷或其他障礙物等情形，並無不能盡其注意義務之情事，甲○○應注意並
    能注意，而竟疏未注意該交岔路口為紅燈及車前狀況並減減速慢行，於行經上開
    速限為時速五十公里之交叉路口時，仍以時速約八十至九十公里之速度行駛，適
    遇駕駛車牌號碼ＪＢＥ—二八六號機車，沿文心路由北向南行駛之機車騎士賴建
    仁，因欲左轉向上路而駛入上開交叉路口，甲○○乃疏未發現賴建仁所駕之機車
    而未採取煞車等安全措施，致其左前車頭撞及賴建仁所駕機車右側車身，使賴建
    仁機車倒地，賴建仁並彈起撞及自小客車之前擋風玻璃，因而受有頭部外傷、顱
    骨骨折併顱內出血之傷害，經送醫急救後延至同年月九日上午四時許仍不治死亡
    。甲○○於肇事後，因恐自己無駕駛執照及酒後駕車致刑責加重，遂要求同車友
    人乙○○出面頂替，乙○○乃意圖使甲○○脫罪予以隱避，而於警方於同日二十
    三時十分許，在現場訊問肇事者偵查時自稱為車禍肇事者，嗣於翌（六）日凌晨
    二時許，經警員在臺中市警察局第四分局黎明派出所詢問另名同車友人陳慶瑜，
    確定肇事者為甲○○後，始知上情。
二、案經檢察官據報相驗後自動檢舉偵查起訴。
    理  由
一、訊之被告甲○○、乙○○對於右揭事實於偵審中坦承不諱，核與被害人賴建仁之
    父丙○○、證人即同車友人陳慶瑜及臺中市警察局第四分局黎明派出所警員陳永
    樂所指述之情節相符，復有臺中市○○○道路交通事故調查報告表、被告甲○○
    酒精成份測試值、臺中市警察局舉發違反道路交通管理事件通知單影本各一紙暨
    車輛受損照片影本六幀附卷可稽。而本件被害人賴建仁確因本件車禍受有頭部外
    傷、顱骨骨折併顱內出血等傷害而不治死亡，亦經檢察官督同法醫師相驗屬實，
    製有勘驗筆錄、相驗屍體證明書、驗斷書及相驗照片七幀在卷可憑。按汽車行駛
    至交岔路口其行進應遵守燈光號誌及行車速度應依標誌之規定，又汽車行駛時，
    駕駛人應注意車前狀況，並隨時保持必要之安全措施，且應注意汽車駕駛人飲酒
    後其吐氣所含酒精成份超過每公升○．二五毫克以上者，不得駕駛，道路交通安
    全規則第九十三條第一項、九十四條第三項、第一百零二條第一款、第一百十四
    條第二款分別定有明文。經查，本件被告甲○○於前開時、地駕車，本應注意遵
    守上開規定，而肇事地點為限速五十公里之道路及上開交岔路為紅燈之號誌，而
    依當時天氣晴朗，夜間有照明設備，路面乾燥、無缺陷及無障礙物，視距良好，
    又無不能注意之情事，有上開道路交通事故調查報告表附卷可查，詎其應注意能
    注意，竟疏未注意車前狀況及減速接近，小心通過，猶貿然以時速約八十至九十
    公里之速度行駛，並闖紅燈穿越該交岔路口，因而肇事，致被害人賴建仁頭部外
    傷、顱骨骨折併顱內出血而不治死亡，足徵被告確有過失，且其過失行為與被害
    人賴建仁之死亡間，具有相當因果關係。本件事證明確，被告甲○○、乙○○犯
    行洵堪認定。
二、核被告甲○○所為係犯刑法第二百七十六條第一項之過失致死罪，被告乙○○所
    為，則係犯刑法第一百六十四條第二項之頂替罪。被告甲○○無駕駛執照及酒醉
    駕車肇事，因而致人於死，依法應負刑事責任，應依道路交通管理處罰條例第八
    十六條第一項之規定加重其刑。爰審酌被告甲○○過失程度非輕、肇事後態度及
    肇事後已與被害人家屬達成民事和解，並賠償損害，業經被害人家屬到庭陳述明
    確在卷，被告乙○○因一時失慮，致蹈刑章，偵審中坦承犯行，犯後態度尚佳等
    一切情狀，各量處如主文所示之刑並諭知易科罰金之折算標準，以資懲儆。又查
    被告等二人前未曾受有期徒刑以上刑之宣告，有台灣台中地方法院檢察署刑案資
    料查註紀錄表在卷可按。被告周景文因過失致犯本罪，被告乙○○因一時失慮致
    蹈刑章，其經此教訓，當知謹慎而無再犯之虞，本院認所宣告之刑，以暫不執行
    為宜，爰併宣告緩刑，以勵自新。
據上論斷，應依刑事訴訟法第二百九十九條第一項前段、刑法第二百七十六條第一項
、第一百六十四條第二項、第四十一條第一項、第七十四條第一款、道路交通管理處
罰條例第八十六條第一項、罰金罰鍰提高標準條例第一條前段、第二條，判決如主文
。
中      華      民      國    九十      年      五      月     十五     日
                                      臺灣臺中地方法院交通法庭
                                          法  官    許  金  樹
右正本證明與原本無異。
如不服本判決應於送達後十日內向本院提出上訴狀，上訴於台灣高等法院台中分院（
須附繕本）。
                                          書記官
中      華      民      國    九十      年      五      月     十八     日
附錄論罪科刑實體法條文：
刑法第一百六十四條：
藏匿犯人或依法逮捕拘禁之脫逃人或使之隱避者，處二年以下有期徒刑、拘役或五百
元以下罰金。
意圖犯前項之罪而頂替者，亦 同。
刑法第二百七十六條第一項：
因過失致人於死者，處二年以下有期徒刑、拘役或二千元以下罰金。
(罰金部份業經提高十倍為二萬元)


司法院資訊處製作；財團法人民間司法改革基金會備份。
